【裁判字號】    98,交聲,4109
【裁判日期】    981217
【裁判案由】    違反道路交通管理處罰條例聲明異議
【裁判全文】
臺灣臺北地方法院交通事件裁定        98年度交聲字第4109號
原處分機關  臺北市交通事件裁決所
異  議  人
即受處分人  甲○○
上列受處分人因違反道路交通管理處罰條例案件，對於臺北市交
通事件裁決所中華民國98年10月27日所為之處分（原處分案號：
北市裁罰字第裁22-AM0000000號），聲明異議，本院裁定如下：
    主  文
異議駁回。
    理  由
一、按交岔路口十公尺內不得臨時停車，禁止臨時停車處所不得
    停車，道路交通安全規則第111 條第1 項第2 款及第112 條
    第1 項第1 款分別定有明文。又按汽車駕駛人停車時，在禁
    止臨時停車處所停車者，處新臺幣（下同）600 元以上1200
    元以下罰鍰，道路交通管理處罰條例第56條第1 項第1 款亦
    有明文。
二、本件異議人即受處分人甲○○所有車號BV-5219 號自用小客
    車，於民國98年8 月19日上午11時14分許，在臺北市○○○
    路67巷與市○○道○ 段67巷交岔口10公尺內之處所（下稱系
    爭路口）違規停車，且駕駛人不在現場，經臺北市政府警察
    局中山分局依道路交通管理處罰條例第56條第1 項第1 款，
    於現場拍照採證後逕行掣單舉發。嗣經異議人於應到案日期
    前提出申訴，經原處分機關函請舉發單位查覆結果，仍認異
    議人確有前揭違規行為，原處分機關遂於98年10月27日依道
    路交通管理處罰條例第56條第1 項第1 款及道路交通管理事
    件統一裁罰基準表，裁處異議人罰鍰900 元。
三、異議意旨略以：伊當時停放上開車輛於系爭路口之位置並未
    劃設任何紅線禁止停車，違規地點現今仍是24小時隨時有車
    輛停放，也未見有開單之情事，只有伊的系爭車輛被開單，
    明顯違反比例原則，且舉發通知單上之違規事實為交岔路口
    十公尺內停車（第55條第2 款），與舉發違反法條為道路交
    通管理處罰條例第56條第1 項第1 款（臨時停車）不符，引
    用法條有誤，有行政疏失，為此聲明不服，請求撤銷原處分
    云云。
四、本院查：
（一）本件異議人有於上揭時地將車牌號碼BV-5219 號自用小客
      車停放於臺北市○○○路67巷132 號之被舉發地點之事實
      ，此為受處分人所不爭執，並有舉發通知單及現場違規舉
      發照片1 張附卷可稽，應堪認真實。而異議人之違規停車
      地點，係在臺北市○○○路67巷與市○○道○ 段67巷之交
      岔口10公尺內，此經臺北市政府警察局中山分局以98年12
      月1 日北市警中分交字第09834673500 號函述明確，並有
      現場地點輔助說明照片4 幀附卷可參。是以，異議人之車
      輛確有於交岔路口10公尺內違規停車之事實，堪以認定。
（二）按在交岔路口10公尺內不得臨時停車，而禁止臨時停車處
      所不得停車之立法意旨，無非係因道路交岔路口乃車輛往
      來匯聚交集之處，若於該交岔路口10公尺內臨時停車或停
      車，將妨礙車輛流向之交會，並影響駕駛人察覺左、右方
      來車動態之視線，對於車輛往來順暢及交通安全實有重大
      危害，故以法律明文禁止。準此，交岔路口10公尺內不得
      停車，即係為避免交岔路口車輛進出及轉彎遭受阻礙，以
      維護交通安全，本不待主管機關劃設或設置標線、標誌，
      雖依系爭路口之照片所示，異議人之被舉發地點並未劃繪
      設有禁止停車之標線，然依前開規定，用路人本即有遵守
      之義務，自不待言，是異議人以該處未繪設禁停標線為由
      置辯，主張無違反禁止停車規定云云，要無可採。
（三）又行政機關為行政行為，非有正當理由，不得為差別待遇
      ，固為行政程序法第6 條所揭示之平等原則，亦為行政法
      上重要之一般法律原則，然憲法上所保障之平等權，係以
      合法權益為限，則主張平等原則之基礎事實應為合法，亦
      即處分相對人不得要求行政機關為不法行政行為之平等。
      本件異議人所有之上開車輛停放於交岔路口10公尺內，勢
      將影響其他車輛出入安全，依前開規定，異議人本不應於
      該地點停車，致影響周圍道路行車通暢，其任意停放車輛
      ，妨害其他車輛通行，違規事證明確，實可確定。至異議
      人稱違規地點現今仍是24小時隨時有車停放，也未見有開
      單之情事乙節，並非其違規之正當理由，縱該處同樣有其
      他駕駛人違規停放車輛而未受舉發，亦非為異議人可得據
      以免責之事由。
（四）另稱「臨時停車」係指車輛因上、下人、客，裝卸物品，
      其引擎未熄火，停止時間未滿3 分鐘，保持立即行駛之狀
      態；「停車」指車輛停放於道路兩側或停車場所，而不立
      即行使，道路交通管理處罰條例第3 條第9 、10款訂有明
      文。本件違規事實乃異議人於交岔路口10公尺內「停車」
      （駕駛人未在現場保持立即可行駛狀態），故與道路交通
      管理處罰條例第55條第2 款所稱「在交岔路口、公共汽車
      招呼站10公尺內或消防車出、入口5 公尺內臨時停車」之
      要件所規範之事實尚屬有間。準此，異議人既在禁止臨時
      停車處所（即交岔路口10公尺內）停車，原處分機關依據
      同條例第56條第1 項第1 款規定裁處異議人，並無引用法
      條有誤之情形。
五、綜上所述，異議人所有車輛確有在禁止臨時停車處所停車之
    違規行為，從而，原處分機關依道路交通管理處罰條例第56
    條第1 項第1 款及違反道路交通管理事件統一裁罰基準表之
    規定，裁處異議人罰鍰900 元，核無違誤，本件異議為無理
    由，應予駁回。
據上論斷，應依道路交通案件處理辦法第19條，裁定如主文。
中    華    民    國    98    年    12    月    17    日
                        交通法庭  法  官  吳俊龍
上正本證明與原本無異。
如不服本裁定，應於裁定送達後5 日內向本院提出抗告狀。
                                  書記官  劉俊源
中    華    民    國    98    年    12    月    17    日

司法院資訊處製作；財團法人民間司法改革基金會備份。
